臺灣苗栗地方法院刑事判決　　　　　　　 95年度訴字第708號
公　訴　人　臺灣苗栗地方法院檢察署檢察官
被　　　告　乙○○
指定辯護人　本院公設辯護人　庚○○
上列被告因違反毒品危害防制條例案件，經檢察官提起公訴（93
年度偵字第3682號），本院判決如下：
    主  文
乙○○連續販賣第二級毒品，處有期徒刑捌年肆月。販賣第二級
毒品所得財物新臺幣壹萬貳仟元沒收，如全部或一部不能沒收，
以其財產抵償之。
被訴連續販賣第一級毒品部分無罪。
    犯罪事實
一、乙○○意圖營利，基於販賣第二級毒品安非他命的概括犯意
    ，自92年年初某日起至93年10月1 日止，連續4 次以每次1
    公克、每公克新台幣（下同）3000元之價格，在高速公路苗
    栗、頭份、湖口交流道等地，將安非他命賣給甲2（依證人保
    護法規定保護之，真實姓名年籍資料詳如真實姓名代號對照
    表）。其交易方式係由甲2先撥打乙○○所持用之行動電話與
    乙○○約定購買之數量及交付地點，再由乙○○指示真實姓
    名年籍之不詳成年男子將安非他命送往交易地點，並向甲2收
    取價金。前後4 次因販賣安非他命予甲2，共得款1 萬2 千元
    。
二、案經苗栗縣警察局移送臺灣苗栗地方法院檢察署檢察官偵查
    後起訴。
    理　由
甲、關於證據能力之認定
壹、按被告以外之人於審判外之陳述，除法律有規定者外，不得
    作為證據，刑事訴訟法第159 條第1 項定有明文。本案中關
    於被告以外之人於警詢中之言詞陳述，辯護人均對其證據能
    力有爭執（本院卷第56頁），又查無其他法定例外得為證據
    之情形，依照上述規定，自不得作為證據。檢察官雖以其中
    證人己○○、丙○○於警詢中之供述，距離案發時間較近且
    為不利於己之供述，兩人與被告均無冤仇，認有較可信之特
    別情況，主張應依同法第159 條之2 例外得為證據，惟「距
    離案發時間較近」為所有警詢供述具有之一般特徵，如許以
    此為理由，承認其例外得為證據，則無異實質架空審判外供
    述排除其證據能力之立法意旨。再有施用毒品犯行者，其供
    出毒品來源，因而破獲者，毒品危害防制條例第17條有減輕
    其刑之規定，是自難認證人己○○、丙○○於警詢中對於被
    告之指證，為不利於己之供述，又其既有法定減輕其刑之制
    度誘因，亦難僅憑證人與被告無冤仇即可認具較可信之特別
    情況。因此，檢察官之上開意見，因有違傳聞排除之立法意
    旨，實難採納。
貳、除上所列外，兩造對於本案證據資料之證據能力均無其他爭
    執。
乙、有罪部分
壹、認定被告犯罪事實所根據之證據及理由
    訊據被告矢口否認有何販賣安非他命予甲2之犯行，辯稱：應
    該是伊與甲2合買毒品，甲2買3000元，伊買2000元，2 人合買
    5000元較便宜；但甲2買到後，打電話給伊抱怨量有問題，伊
    向賣主求證後，才告知甲2是磅秤有問題，因而有檢方所提出
    伊與甲2間之監察通信譯文內容等語。惟查：
一、上述犯罪事實已經證人甲2（真實姓名年籍資料均如真實姓名
    代號對照表所示）於檢察官訊問及本院審理時證述明確（其
    中關於連續販賣次數之確定，詳本院卷第159 頁之訊問內容
    ）。而究竟是被告販賣安非他命給證人甲2，還是被告與證人
    甲2 合 買安非他命，兩者事實，完全不同，實無誤認之可能
    。證人甲2於偵、審中之證詞均已明確指出：是伊向被告買安
    非他命，買後發現數量與價格不合，因而打電話給被告，並
    無被告所辯兩人合買之情事。又據證人甲2於審理中作證時指
    出：有1 次向被告買得安非他命後，即發現數量不足，就馬
    上打電話向被告反應，此後即未再向被告買安非他命等情（
    本院卷第156 、160 頁），以及該通證人甲2反應數量不足之
    電話通話時間為93年10月1 日（詳後），足認本件被告連續
    販賣犯行之最終日應為93年10月1 日。
二、根據警方對於被告與證人甲2間所為通訊監察之譯文內容顯示
    ，被告與證人甲2曾透過行動電話聯繫，而有下列對話（通話
    時間為93年10月1日，詳偵卷第43頁）：
    「1 、被告稱：可能是秤子有問題啦！
      2、證人甲2答：不是。
      3、被告：不一定啦，沒有電時就會這樣，沒關係，我會
         補給你啦，現在沒空，不跟你講了」
    由以上對話可知：被告告知證人甲2磅秤有問題時，並未提及
    是第3 賣主所言，最後更直接告訴證人甲2自己將對證人甲2
    負補足責任，顯然賣安非他命給證人甲2之人正是被告本人而
    非有其他第3 人。
三、由被告之辯詞可知：被告本身即有購買毒品之管道，另由被
    告住處查獲扣案之安非他命有3 包（毛重13.86 公克，均經
    鑑驗屬實，見本院卷第181 頁），亦可知被告實不乏取得安
    非他命之來源以供其販賣（雖被告及證人丁○○均供稱：上
    開扣案安非他命為證人丁○○所有，但被告與證人丁○○既
    為朋友，且證人丁○○還將扣案安非他命拿至被告住處藏放
    ，顯見被告欲向證人丁○○取得安非他命並非難事）。再者
    ，安非他命屬違禁物，政府查緝甚嚴，其販賣之刑責亦重，
    被告若非為營利，實無甘冒嚴刑重罰之風險，而將安非他命
    賣予證人甲2之理。更何況，據證人甲2所證，被告販賣之安非
    他命還曾有短缺數量之情形，足見被告欲從毒品交易中牟利
    之意圖十分明顯。是被告販賣安非他命予證人甲2時，有營利
    之意圖，亦可認定。
四、辯護人雖又執證人甲2所供其施用安非他命之頻率與其購買之
    次數不符（即其供稱每星期施用1 次安非他命，1 公克之數
    量僅能施用1 個月），及其供稱：並未親自見過被告等各節
    ，質疑證人甲2證詞之可信度，然而，證人甲2所供之施用頻率
    ，並未見其有逐一紀錄之情形，是應僅為約略記憶中之說法
    ，原本未必精確，且經本院訊問結果，證人甲2已說明：並不
    是經常吸食等語（本院卷第163 頁）。是其所稱每星期施用
    1 次應是在有施用的時期如此，而非自92年年初至93年10月
    1 日間，每星期無間斷地施用。再證人甲2雖證稱：並未見過
    被告，但其亦證稱：在電話中均稱呼被告為佳陵姐（以上均
    見本院卷第157 頁），且其與被告之通聯內容，已經警方監
    察記錄如前，被告就此亦未否認辯解，足見證人甲2購買安非
    他命之對象確為被告無誤。是辯護人所辯以上各節，實不足
    為被告有利之認定。
五、綜上所述，本件此部分事證明確，被告所辯，無非卸責之詞
    ，不可採信。被告犯行，可以認定，應依法論科。
貳、論罪科刑的理由：
一、被告行為後，刑法、罰金罰鍰提高標準條例均於民國95年7
    月1 日修正施行，其修正施行之條文中與本案有關，且應與
    修正施行前之規定比較有利被告與否者，並其於本案比較結
    果，說明如下：
（一）刑法第33條：關於罰金最低額，刑法修正施行前，罰金為
      （銀元）1元以上，經依罰金罰鍰提高標準條例第1條前段
      提高罰金（最高提高倍數為10倍）並依現行法規所定貨幣
      單位折算新台幣條例第2條折算為新台幣金額，與修正施
      行後比較：罰金改為新台幣1000元以上，以百元計算之，
      應以修正施行前之規定，有利於行為人。
（二）修正施行前刑法第56條：修正施行後刪除此規定。依修正
      施行前之規定，被告所為本案之多次行為，以連續犯論以
      1 罪，加重其刑至2 分之1 。但修正施行後刪除此規定，
      應改依數罪併罰之例分別宣告罪刑，並定其應執行之刑，
      其最高度刑，除死刑、無期徒刑以外將提高。故應以修正
      施行前之規定有利於行為人。
（三）刑法第67條：修正施行後，罰金有加重之情形時，就其最
      高度及最低度同時加重之，與修正施行前比較：罰金之加
      重僅加重其最高度（修正施行前刑法第68條），應以修正
      施行前之規定有利於行為人。
（四）綜合上述一切情形，本案比較修正施行前後規定之結果，
      應以修正施行前之規定，有利於被告，而應依刑法第2 條
      第1項 前段適用修正施行前之規定。
（五）至於刑法第2 條之修正施行，其本身為新舊法比較之法律
      依據，當然應適用現時有效施行之修正施行後規定，而無
      比較修正前後何者有利於行為人之問題（最高法院95年第
      8次刑事庭會議決議參照）。
二、被告的行為是犯毒品危害防制條例第4 條第2 項之販賣第2
    級毒品罪。其中販賣前持有第2 級毒品的低度行為，為販賣
    毒品的高度行為所吸收，而不另論罪。
三、被告先後多次販賣安非他命的行為，時間相近，方法相同，
    所犯都是構成要件相同的罪名，顯係基於概括犯意所為，為
    連續犯，故依修正前刑法第56條之規定論以1 罪，並加重其
    刑。
四、按修正前刑法第47條關於累犯之成立，必須曾受有期徒刑之
    執行完畢，或受無期徒刑或有期徒刑一部之執行而赦免後，
    5 年以內再犯有期徒刑以上之罪者，始足當之。而數罪併罰
    案件之執行完畢，係指數罪定其應執行之刑後，已將該應執
    行之刑執行完畢而言。最高法院著有89年度台上字第498 號
    判決可供參考。查被告先前雖曾犯賭博罪，於91年1 月10日
    執行易科罰金結案，而有臺灣高等法院被告前案紀錄表可證
    ，惟該賭博罪嗣與被告另犯之販賣第二級毒品罪（經判刑6
    年確定）定應執行刑6 月2 日，目前仍在執行中，尚未執行
    完畢，揆諸上開最高法院判決之見解，自應認為本件被告犯
    行並不構成累犯，應特別予以敘明。
五、量處主刑的理由：
    審酌被告早年即有麻藥及毒品勒戒記錄，所為本件連續販賣
    第2 毒品犯行，次數有4 次，每次販賣之數量僅有1 公克，
    得款3000元，總計販賣之數量為4 公克，所得款項為1 萬2
    千元，情節本非十分嚴重，然查被告先前已因販賣毒品案件
    （下稱前案），經判處罪刑確定，觀諸前案歷審判決之時間
    （92年9 月2 日本院判處有期徒刑7 年6 月、92年12月30日
    臺灣高等法院臺中分院撤銷改判有期徒刑6 年、93年4 月15
    日最高法院駁回上訴確定），顯然被告根本無懼於前案偵、
    審程序所給予之教訓，仍在前案訴訟進行中，一邊進行訴訟
    ，卻又一邊另為本案犯行，乃至於本案審理中仍抱僥倖心態
    ，一味否認犯行，經耗費相當司法調查資源後，仍無視於罪
    證明確，而無認錯悔改之意，有從重量刑之必要等一切情狀
    ，量處如主文第1 項所示之主刑刑罰。至於檢察官請求判處
    有期徒刑12年，相對於上述本案相關情節，恐有違罪刑相當
    ，故礙難從其所求，附此敘明。
六、從刑之宣告：
    被告販賣第2 級毒品所得金額為1 萬2000元，應依毒品危害
    防制條例第19條第1 項沒收之，如全部或一部不能沒收時，
    則以其財產抵償之。扣案之安非他命共3 包，被告於偵、審
    中均否認為其所有，供稱係證人丁○○所有（偵卷第27頁、
    本院卷第209 頁），核與證人丁○○於本院所證相符（本院
    卷第206 頁），又無證據顯示與被告所為本件犯行，有何直
    接關聯（至多僅能佐證被告有取得安非他命之管道，已如前
    述），基於沒收為從刑之1 種，應遵循主從不可分原則，自
    不得併於本件中宣告沒收銷燬（最高法院93年台上字第5418
    號判決參照）。另其他扣案物品：海洛因11包，因被告被訴
    販賣海洛因部分，應為無罪之諭知（詳後），從刑已失所附
    麗，無從單獨宣告沒收；扣案之電子磅秤、分裝器、夾鏈袋
    被告均否認為其所有（本院卷第209 頁），又無證據顯示與
    被告所為本件犯行相關聯；扣案之行動電話SIM 卡，被告雖
    供稱為其所有（本院卷第210 頁），惟此應係被告不諳其與
    電信公司間之契約約定，蓋依一般國內電信公司定型化契約
    約定，SIM 晶片卡之所有權，均屬電信公司所有，申請人因
    承租門號僅取得使用權（最高法院95年台上字第5043號判決
    參照），是以上物品均不在依法得宣告沒收之列，應由檢察
    官另行依法處理。
丙、不另為無罪諭知部分
壹、此部分公訴意旨略以：被告乙○○自92年年初日起至93年10
    月間某日止，以分裝成每包1 公克之安非他命、1000元之價
    ，在苗栗縣頭份鎮○○○○道及湖口交流道等地，連續販賣
    安非他命予秘密證人甲3（依證人保護法規定保護之，真實姓
    名年籍資料詳如真實姓名代號對照表）及其他不特定之人等
    情，因認此部分亦涉有販賣第二級毒品之犯嫌。
貳、按被告未經審判證明有罪確定前，推定其為無罪；犯罪事實
    應依證據認定之，無證據不得認定犯罪事實，刑事訴訟法第
    154 條第1 、2 項分別定有明文。又檢察官對於起訴之犯罪
    事實，應負提出證據及說服之實質舉證責任。倘其所提出之
    證據，不足為被告有罪之積極證明，或其指出證明之方法，
    無從說服法院以形成被告有罪之心證，基於無罪推定之原則
    ，自應為被告無罪判決之諭知。最高法院就此亦著有92年台
    上字第128 號判例可資遵循。
參、此部分檢察官認為被告亦成立販賣第2 級毒品安非他命犯嫌
    ，無非係以：證人甲3於偵訊時之證述、通訊監察譯文及扣案
    物品（含扣案毒品）為其依據，惟查：被告就此部分自始至
    終均堅決否認犯罪，其中：(1)關於被告涉嫌販賣安非他命予
    不特定人部分，並無具體特定之對象可供查證，實有可疑，
    亦欠缺必要之證據可憑認定其犯罪事實。至於檢察官所提出
    被告持用行動電話之通訊監察譯文，雖似顯示被告有與不詳
    之人談論毒品交易之事，但其實情為何，有無可能是與他人
    合買所產生之對話，或僅為販賣前之預備階段所為之對話，
    抑或根本就是誤會，均無從傳喚相關特定人證加以排除證實
    ，自難認檢察官就此部分已盡其說服之實質舉證責任，當然
    亦無從就此形成被告有罪之心證；(2)關於被告涉嫌販賣安非
    他命予證人甲3部分，雖經檢察官提出證人甲3於偵訊中之證述
    及其與被告間之受通訊監察之譯文為證，但依證人甲3於偵訊
    中所證，其先是說：通訊監察對話內容中，「2 張」是拿2
    千元安非他命之意，該次受監察之對話有完成交易，但嗣又
    謂：當時等太久，被告還沒來，就打電話催她，結果等太久
    ，被告都沒有來等語，顯見證人甲3在同一次證述中，連有無
    交易完成都有前後矛盾之陳述，則究竟其所述曾兩次向被告
    購買安非他命等情，亦有可合理懷疑之處。惟就此並未見檢
    察官於偵查中有進一步追問釐清，及至本院審理中，證人甲3
    經兩度合法傳喚無正當理由而未到庭（傳票回證，見本院卷
    第129 頁），檢察官亦未依刑事訴訟法第176 條之2 促使其
    到庭，其證詞之上開疑慮，連帶亦無從獲得澄明，因而亦無
    法說服本院就此部分形成被告有罪之心證；(3)至於扣案物品
    ，應屬證人丁○○所有，前已有敘明，本無從用以於此部分
    有何證明作用，雖檢察官另認為扣案物品應屬被告所有，但
    縱令如此，相關人證既有上開瑕疵存在，僅憑扣案物品之物
    證，亦難對於檢察官所應負之舉證責任有何實質幫助，附此
    一併敘明。
肆、綜上說明，關於此部分之公訴意旨，檢察官未能說服本院就
    該部分形成有罪之心證，惟檢察官以此部分與前述有罪部分
    ，為裁判上1 罪而起訴，故不另為無罪之諭知。
丁、無罪部分
壹、檢察官起訴的犯罪事實及法條：
    此部分公訴意旨略以：乙○○基於販賣第1 級毒品海洛因牟
    利之概括犯意，自民國93年6 月間某日起至同年10月初某日
    止，在苗栗縣頭份鎮○○○○道等地，以每小包海洛因2000
    、3000元不等之價額，連續販賣海洛因予己○○、丙○○及
    其他不特定之人等情，因而認此部分被告涉有販賣第1 級毒
    品之犯嫌。
貳、此部分所涉相關法律規定及實務上判例見解，均與前開不另
    為無罪之諭知部分相同（見本判決理由丙、貳項下之說明）
    ，不再贅述。
參、此部分檢察官認被告涉有販賣第1 級毒品犯嫌，無非以：證
    人己○○及丙○○於警詢中之供述（當時兩人屬被告身分）
    、通訊監察譯文、扣案物品（含扣案毒品）為其依據，然被
    告就此部分亦始終否認犯罪，且查：
一、關於被告涉嫌販賣海洛因予不特定人之部分，因對象根本無
    從特定加以查證，無從為有罪之認定，其情形與前開被告被
    訴販賣安非他命予不特定人部分相同，不再贅述（見本判決
    理由丙、參、(1)部分）。
二、關於被告涉嫌販賣海洛因予證人己○○、丙○○部分，基於
    下列理由，亦無從為被告有罪之認定：
 1、證人己○○及丙○○於警詢時之供述，並無證據能力，已經
    詳述如前，自不得執以為被告不利之認定。
 2、被告辯稱其所販賣給證人己○○、丙○○者，其實是毒品之
    解藥，而非海洛因，而此點已獲證人己○○、丙○○於本院
    審理中予以證實（本院卷第140 、195 頁）。
 3、證人己○○於警詢中之供述即已提及：其曾在為警查獲前之
    近日有服用解藥之情形等語（此警詢供述，雖不得為實質證
    據，但仍得供彈劾證據使用，偵卷第109 頁）；證人戊○○
    亦在本院證稱：其曾在被告遭通緝查獲時，受被告之託，到
    警局拿解藥給證人己○○（本院卷第147 頁）等語，此並與
    證人己○○於本院所證相符（本院卷第142 頁），顯見已有
    多項跡證，可認為被告曾持有所謂「毒品之解藥」，其辯稱
    將解藥賣給證人己○○、丙○○實非全然無據。
 4、或認為被告所販賣給證人己○○、丙○○之「解藥」，其實
    就是毒品海洛因，但實際上其所買賣之「解藥」，並未經扣
    案以供鑑驗，是亦難僅憑臆測即如此率斷。
 5、關於證人己○○、丙○○與被告間受監察之通訊對話內容，
    雖有使用毒品交易之數量暗語（即以1 張表示1000元），但
    已經證人己○○於本院審理中解釋僅是沿用平時之用語（本
    院卷第143 頁）（證人丙○○則證稱如此用語是依證人己○○所告知而使用，無特別理由，見本院卷第197 頁），而如
    上所述，被告應該確實有毒品「解藥」可供販賣，倘證人己○○先前已與被告談妥將購買「解藥」，則後來之對話中借
    用毒品暗語以指涉購買「解藥」之數量，衡情亦非全無合理
    可能，實無從以此為被告不利之認定。
 6、至於扣案之物品，其無從據以為被告不利之認定，其情形與
    前開被告被訴販賣安非他命部分相同，亦不再贅述（見本判
    決理由丙、參、(3)）。
三、綜上說明，關於此部分之公訴意旨，檢察官亦未能說服本院
    就該部分形成有罪之心證，依前述法律規定及判例意旨，自
    應為無罪之諭知。
戊、適用之法律
壹、刑事訴訟法第299 條第1 項前段、第301 條第1 項。
貳、毒品危害防制條例第4條第2項、第19條第1項。
參、刑法第2 條第1 項前段、第11條。
肆、修正前刑法第56條。
本案經檢察官黃棋安到庭執行職務。
中　　華　　民　　國　　96　　年　　8 　　月　　30　　日
                  刑事第一庭  審判長法　官  劉 興 浪
                                    法  官  羅 貞 元
                                    法  官  蔡 志 宏
以上正本證明與原本無異。
如不服本判決，應於判決送達後10日內向本院提出上訴狀（應抄
附繕本），其未敘述上訴理由者，應於上訴期間屆滿後20日內補
提理由書狀於本院，上訴於臺灣高等法院臺中分院。告訴人或被
害人如對於本判決不服者，應具備理由請求檢察官上訴，其上訴
期間之計算係以檢察官收受判決正本之日期為準。
                                    書記官  張 玉 楓
中　　華　　民　　國　　96　　年　　9 　　月　　5 　　日
附記論罪之法條全文：
毒品危害防制條例第4條第2項：
製造、運輸、販賣第二級毒品者，處無期徒刑或7 年以上有期徒
刑，得併科新臺幣7 百萬元以下罰金。
